【裁判字號】    91,自緝,712
【裁判日期】    920226
【裁判案由】    詐欺
【裁判全文】
臺灣臺中地方法院刑事判決                        九十一年度自緝字第七一二號
    自  訴  人  甲○○○女  四.
    擔當訴訟人  臺灣臺中地方法院檢察署檢察官
    被      告  乙○○  男  三.
右列被告因詐欺案件，經自訴人提起自訴，本院判決如左：
    主  文
乙○○無罪。
    理  由
一、自訴意旨略以：被告乙○○意圖為自己不法之所有，明知無清償之能力，竟於民
    國八十八年間在自訴人處，陸續以其生意週轉為由，先後開立一紙本票及三張支
    票向自訴人借款，致自訴人陷於錯誤，共借給新台幣（下同）七十七萬六千元；
    嗣因屆期提示上述票據均遭退票，多次向被告催討，亦無獲償分文，自訴人始知
    受騙，因認被告顯涉有刑法第三百三十九條第一項之詐欺取財罪嫌。
二、按犯罪事實應依證據認定之，無證據不得推定其犯罪事實。又不能證明被告犯罪
    者，應諭知無罪之判決。前述規定於自訴程序準用之。刑事訴訟法第一百五十四
    條、第三百零一條第一項、第三百四十三條分別定有明文。次按刑法第三百三十
    九條第一項詐欺罪之成立，係以意圖為自己或第三人不法之所有以詐術使人陷於
    錯誤，而將本人或第三人之物交付為構成要件，所謂以詐術使人交付，必須被詐
    欺人因其詐術而陷於錯誤，始為相當，若其所用方法，不能認為詐術，亦不致使
    人陷於錯誤，即不構成該罪，最高法院四十六年度台上字第二六號著有判例可
    資參照。又民事債務人於債之關係成立後，其有未依約定本旨履行者，在社會一
    般交易經驗上常見之原因非一，舉凡因不可歸責自己之事由而不能給付，或因合
    法主張抗辯而拒絕給付，甚至在負債之後另起惡意遲延給付，皆有可能，非可盡
    予推定為自始無意給付，而係以詐術使人陷於錯誤完成交易之財產犯罪。
三、自訴人指稱被告涉有所言之詐欺罪嫌，無非是以被告開立之本票影本一紙、支票
    暨退票理由單影本各三份為憑。而被告經本院訊問後，據其供述雖有向自訴人借
    得前述金額，然因個人投資失利，致無法還款，非欲詐取自訴人之錢財。經查：
    自訴人指稱被告以借貸為由，開立前述票據，先後共向其取得七十七萬六千元等
    情節，固已提出與所訴相符之票據、退票理由單等為證，並經被告肯認無誤，而
    可信屬實。然至此僅足使人知悉其間存有民事之借貸關係與票據關係，及被告仍
    無清償債務而已；究竟被告當初是否心懷不法所有之意圖，虛以民事借貸為由充
    作詐騙之方法，以誘使自訴人交付此等金額，則非僅卷附之票據、退票理單由單
    及被告尚無清償等事證，即可斷定，此項理由已見前二文末所載。惟自訴人復無
    再進一步舉證釐清上述疑義，或指出證據方法之所在以供本院查證。是自訴人縱
    有合理之懷疑，本院仍無從徒以其間民事上之糾葛，即輕率評價被告所為該當刑
    法詐欺取財罪之構成要件，遂基於罪疑唯輕，諭知被告無罪之判決。
四、自訴人經本院合法傳喚，無正當理由不於最後審判期日到庭，此有本院送達證書
    一紙在卷可查，故依刑事訴訟法第三百三十一條第二項之規定，通知檢察官擔當
    訴訟。
據上論斷，應依刑事訴訟法第三百三十一條第二項、第三百四十三條、第三百零一條
第一項，判決如主文。
中      華      民      國      九十二      年      二      月  二十六  日
                                        法  官  莊  深  淵
右正本證明與原本無異。
如不服本判決，應於送達後十日內向本院提出上訴狀（須附繕本），上訴於台灣高等
法院台中分院。
                                        書記官
中      華      民      國      九十二      年      二      月  二十六  日


司法院資訊處製作；財團法人民間司法改革基金會備份。
